【裁判字號】    91,上訴,3453
【裁判日期】    920227
【裁判案由】    違反槍砲彈藥刀械管制條例
【裁判全文】
臺灣高等法院刑事判決                          九十一年度上訴字第三四五三號
    上  訴  人  甲○○
    即  被  告
右上訴人因違反槍砲彈藥刀械管制條例案件，不服臺灣桃園地方法院九十年度訴字第
七六三號，中華民國九十一年七月二十二日第一審判決（起訴案號：臺灣桃園地方法
院檢察署八十九年度偵字第一六０五號）提起上訴，本院判決如左：
    主  文
上訴駁回。
    事  實
一、甲○○曾因違反懲治盜匪條例及槍砲彈藥刀械管制條例等案件，經台灣桃園地方
    法院於民國（下同）七十八年八月三十一日以七十七年度訴字第七二三號分別判
    處有期徒刑十年及六月，定應執行刑為十年二月，並於七十八年十一月十四日確
    定，而自七十八年十一月十六日起送監執行，嗣該違反槍砲彈藥管制條例部分經
    台灣桃園地方法院於八十年二月二十六日以八十年度聲減字第七五○號裁定減為
    有期徒刑減三月，經與上述違反懲治盜匪條例部分更定應執行刑為十年一月，而
    於八十一年十一月十九日假釋交付保護管束，迨於八十七年十月二十八日假釋期
    滿，未經撤銷假釋，而視為執行完畢。詎甲○○猶不知悔改，明知未經許可不得
    持有具有殺傷力之槍、彈，竟自不詳時日起，自某姓名、年籍不詳之人處，取得
    具殺傷力之仿貝瑞塔改造手槍一把（含彈匣一個，槍枝管制編號：000000
    0000號）及具殺傷力之改造子彈四顆（起訴書誤認為一顆），而未經許可持
    有前開改造槍、彈。嗣於八十九年一月十四日二十二時許，甲○○攜帶前開改造
    槍彈搭乘彭建和（彭建和另因涉收受贓物犯行業經判決確定）駕駛懸掛牌照號碼
    ＥＰ─一三三三號車牌之贓車，並於後座搭載黃志成（黃志成所涉竊盜及槍砲彈
    藥刀械管制條例另為不起訴處分）及不知情之彭金焜，途經桃園縣平鎮市○○路
    旁之產業道路時，因其等行跡可疑遇警盤查，甲○○乃將前開槍、彈藏於腰際，
    仍為警所起獲，扣得前開改造槍枝一把及改造子彈四顆，始知前情。
二、案經桃園縣警察局平鎮分局報請台灣桃園地方法院檢察署檢察官偵查起訴。
    理  由
一、上訴人即被告甲○○經合法傳喚無正當理由未於本院言詞辯論期日到庭，爰不待
    其陳述逕行判決，合先敘明。
二、訊據上訴人即被告甲○○於本院調查中供承有於右揭時地搭乘彭建和駕駛之上揭
    自小客車，而於途經桃園縣平鎮市○○路旁之產業道路時，經警盤查而自其身上
    查獲右開改造槍枝一把及改造子彈四顆等情，惟矢口否認有持有槍、彈之犯行，
    辯稱：當時伊坐在駕駛座旁之座位，為警盤查時，坐在後座之彭金焜將槍往前丟
    至伊身上，該槍、彈是彭金焜所有云云。然查：
(一)被告如何於上揭時地遇警盤查時，經警自其腰際查獲右揭改造槍枝一把及改造子
    彈四顆等事實，業據證人即查獲警員徐哲明、陳國慶及蔡琦南分別於偵查時及原
    審法院調查時證述綦詳（見偵查卷第五十三頁及原審卷九十年十一月二十二日、
    十二月十一日訊問筆錄），而當時同坐該自用小客車之證人黃志成、彭金焜於原
    審法院調查時亦均證稱：槍枝係於甲○○身上查獲等語（見原審卷九十年九月十
    一日訊問筆錄），並有經警查獲之改造槍枝一把及子彈四顆等扣案可稽，而該改
    造槍枝、子彈經送請內政部警政署刑事警察局鑑定結果，其中仿貝瑞塔改造手槍
    一把，依性能檢驗法鑑驗，認係仿ＢＥＲＥＴＴＡ廠半自動手槍製造之金屬玩具
    手槍更換土造金屬槍管改造而成，機械性能良好，可擊發適用子彈，認具殺傷力
    ；改造子彈四顆則均係玩具子彈改造而成（具直徑八㎜之金屬彈頭），經依試射
    法鑑驗，四顆均可擊發，認均具殺傷力（另查扣之一顆經試射無法擊發，認不具
    殺傷力）等情，有該局八十九年二月二日刑鑑字第一二二七○號鑑驗通知書及九
    十一年六月六日刑鑑字第○九一○一三六五一九號函各一份在卷可稽，而查被告
    於警訊時並即供承當天警察在伊腰際起獲伊所有之改造槍枝及子彈等語（見偵查
    卷第十七頁），至被告雖辯稱警訊係遭警刑求等語，惟證人徐哲明、陳國慶及蔡
    琦南分別於偵查時及原審法院調查時均證稱並無刑求被告云云（見偵查卷第五四
    頁及原審卷九十年十一月二十二日訊問筆錄），且查被告於偵查時向承辦檢察官
    陳述警訊時遭警刑求，經檢察官當庭諭令法醫勘驗被告身體結果，並未發現被告
    受有何外傷，有台灣桃園地方法院檢察處驗傷診斷書乙紙在卷可稽，是被告所辯
    遭警刑求乙節，殊無足採。
(二)至被告雖辯稱槍彈是遇警盤查時，彭金焜丟到伊身上的云云，惟此為證人彭金焜
    所否認（見原審卷第八九頁），且被告於偵查時辯稱：「（槍彈）是阿坤交給黃
    志成，黃某再交給我，我看一看，遇到臨檢，他叫我不要動，我放在肚子上，他
    叫我下車，槍就掉下來了」云云，嗣改稱：「（槍彈）是阿坤的，警察臨檢時有
    人把它丟在我身上」云云，而於原審法院調查時辯稱：槍彈不是在伊身上查獲的
    ，是有人丟過來在伊座椅旁邊，警察盤查時伊坐著，後來伊站起來時槍枝掉到地
    上云云（見原審卷第三二頁、第八九頁），嗣於本院調查時辯稱：槍彈是彭金焜
    丟給伊而掉在地上等語（見本院卷第三八頁），被告就系爭槍彈何以經警在其身
    上查獲之同一事實之供述，前後不一，已難採信，況查系爭槍彈若係於警攔檢時
    始由坐於後座之彭金焜丟向被告，又豈有經警在被告腰際查獲系爭槍彈之理，況
    依證人彭建和於偵查時證稱：伊沒有看到有人將槍丟在甲○○身上等語（見偵查
    卷第九十頁背面、第九十一頁），且參酌原審法院徵得被告同意後，將其送往法
    務部調查局進行測謊鑑定，該局以控制問題法、混合問題法測謊結果：被告甲○
    ○稱：(1)扣案槍枝不是渠所持有；(2)當時是彭金焜將扣案槍枝丟到渠身上的，經
    測試均呈情緒波動反應，研判有說謊，此有該局九十一年一月三十一日之測謊報
    告書一紙在卷可參，足見被告所辯槍彈非伊所持有，係彭金焜丟向伊等語，要屬
    推諉卸責之詞，顯非事實，自無足採。而證人黃志成於原審法院審理時附和被告
之所辯而證稱經警盤查時見彭金焜將槍枝往前丟云云，既核與事實不符，亦難採
    為有利被告之認定。
(三)至被告請求查驗本案扣案槍枝上有無其指紋乙節，經原審法院送內政部警政署刑
    事警察局鑑驗，依氰丙烯酸酯法化驗結果，未採獲可資比對指紋，有該局（９０
    ）刑紋字第一八四二七一號鑑驗書一紙在卷可參。惟上開槍枝確係自被告身上查
    獲，已據證人黃志成、彭金焜證述如前，被告於要求查驗指紋時亦供述係彭金焜
    將之丟至其身上云云（見原審卷九十年八月二十四日訊問筆錄）；而於查獲時警
    員發現其攜有槍枝，為安全之故迅即將槍枝奪下，亦據證人蔡琦南到庭證述明確
    （見原審卷九十年十二月十一日訊問筆錄），是被告留於上開槍枝之指紋因而遭
    破壞，非無可能；又本案查獲日期為八十九年一月十四日，距鑑驗日已長達一年
    八月有餘，其間或因證物保存之方式，致使上開槍枝上之指紋無法採集；綜合前
    情，本院不採上開槍枝指紋鑑定結果為認定本案事實之基礎，附此敘明。
    綜上所述，事證明確，被告持有改造槍、彈之犯行，至堪認定。
三、核被告所為，係犯槍砲彈藥刀械管制條例第十一條第四項之未經許可持有可發射
    子彈具有殺傷力之槍砲罪及同條例第十二條第四項之未經許可持有子彈罪；公訴
    人雖認被告所持有之三顆子彈無法證明具殺傷力，而未於起訴事實中敘及，惟被
    告所持有三顆改造子彈經鑑驗確具有殺傷力，已如前述，公訴人容有誤會，是被
    告此部分之犯行亦堪認定，又此部分事實與公訴人起訴事實既具有實質上一罪關
    係，應為起訴效力所及，本院自應併予審究﹔被告以一行為同時持有槍枝及子彈
    ，為想像競合犯，應依刑法第五十五條之規定，從一重之槍砲彈藥刀械管制條例
    第十一條第四項之未經許可持有可發射子彈具有殺傷力之槍砲罪處斷。而查被告
    行為後，槍砲彈藥刀械管制條例業於八十九年七月五日修正公佈，比較新舊法之
    結果，二者刑度並無不同，條項亦未更動，適用新法對被告並無不利，依刑法第
    二條第一項前段自應適用裁判時之新法（即修正後槍砲彈藥刀械管制條例第十一
    條第四項、第十二條第四項之罪）；再依行為時即修正前之槍砲彈藥刀械管制條
    例第十九條第一項之規定，犯同條例第十一條之罪，經判處有期徒刑者，應於刑
    之執行完畢或赦免後，令入勞動處所，強制工作，其期間為三年，惟該條業於被
    告行為後之九十年十一月十四日公布廢除，按保安處分依裁判時之法律，刑法第
    二條第二項定有明文，裁判時該條既已廢除，被告自無該條所定宣告強制工作之
    適用。而查被告有事實欄所載之前科判決及執行情形，此有本院被告全國前案紀
    錄表與台灣桃園地方法院檢察署刑案資料查註紀錄表各乙份在卷可參，其於受有
    期徒刑執行完畢後五年內再犯本件有期徒刑以上刑之罪，為累犯，應依法加重其
    刑。原審因而以被告上述犯行，事證明確，援引槍砲彈藥刀械管制條例第十一條
    第四項、第十二條第四項、刑法第十一條前段、第二條第一項前段、第二項、第
    五十五條、第四十七條、第四十二條第二項、第三十八條第一項第一款、罰金罰
    鍰提高標準條例第二條、現行法規所定貨幣單位折算新台幣條例第二條之規定，
    並審酌被告之素行，犯罪之動機、目的、手段，未經許可持有具有殺傷力之槍彈
    ，對於社會治安及他人所生之危害影響甚鉅及犯罪後態度等一切情狀，量處有期
    徒刑一年六月，併科罰金新台幣五萬元，並諭知易服勞役之折算標準，復以扣案
    之仿貝瑞塔改造手槍一把（含彈匣一個，槍枝管制編號：0000000000
    號），係屬違禁物，依刑法第三十八條第一項第一款之規定宣告沒收。至扣案之
    改造子彈四顆，均因試射擊發而滅罄，自不為沒收之諭知，經核認事用法，並無
    不合，是被告上訴意旨猶執陳詞否認犯行，尚難認有理有，應予駁回。
據上論斷，應依刑事訴訟法第三百六十八條、第三百七十一條，判決如主文。
本案經檢察官施慶堂到庭執行職務。
中      華      民      國      九十二      年    二    月    二十七    日
                              臺灣高等法院刑事第三庭
                                  審判長法  官  張  連  財
                                        法  官  林  明  俊
                                        法  官  張  傳  栗
右正本證明與原本無異。
如不服本判決應於收受送達後十日內向本院提出上訴書狀，其未敘述上訴之理由者並
得於提起上訴後十日內向本院補提理由書（均須按他造當事人之人數附繕本）。
                                        書記官  秦  慧  榮
中      華      民      國      九十二  年     三       月     三       日
附錄    本判決論罪科刑法條：
槍砲彈藥刀械管制條例第十一條：
未經許可製造、販賣或運輸第四條第第一項一款所稱其他可發射金屬或子彈具有殺傷
力之各式槍砲者，處五年以上有期徒刑，併科新臺幣一千萬元以下罰金。
未經許可，轉讓、出租或出借前項所列槍砲者，處三年以上十年以下有期徒刑，併科
新臺幣七百萬元以下罰金。
意圖供自己或他人犯罪之用，而犯前二項之罪者，處無期徒刑或七年以上有期徒刑，
併科新臺幣一千萬元以下罰金。
未經許可，持有、寄藏或意圖販賣而陳列第一項所列槍砲者，處一年以上七年以下有
期徒刑，併科新臺七百萬元以下罰金。
第一項至第三項之未遂犯罰之。
未經許可無故持有、寄藏或意圖販賣而陳列彈藥者，處三年以下有期徒刑。
第一項及第二項之未遂犯罰之。
槍砲彈藥刀械管制條例第十二條
未經許可，製造、販賣或運輸子彈者，處一年以上七年以下有期徒刑，併科新台幣五
百萬元以下罰金。
未經許可，轉讓、出租或出借子彈者，處六月以上五年以下有期徒刑，併科新台幣三
百萬元以下罰金。
意圖供自己或他人犯罪之用，而犯前二項之罪者，處三年以上十年以下有期徒刑，併
科新台幣七百萬元以下罰金。
未經許可，持有、寄藏或意圖販賣而陳列子彈者，處五年以下有期徒刑，併科新台幣
三百萬元以下罰金。
第一項至第三項之未遂犯罪之。


司法院資訊處製作；財團法人民間司法改革基金會備份。
